臺灣高雄地方法院刑事判決　　　　　　　　　　　　 九十三年度訴字第六三九號
　　公　訴　人　臺灣高雄地方法院檢察署檢察官
　　被　　　告　甲○○
右列被告因妨害自由等案件，經檢察官提起公訴（九十三年度偵字第一五三九號、九
十三年度偵字第三二六八號），本院判決如左：
    主  文
甲○○連續傷害人之身體，累犯，處有期徒刑肆月。又以非法方法剝奪人之行動自由
，累犯，處有期徒刑捌月。應執行有期徒刑拾月。
    事  實
一、甲○○前因偽造文書案件，於民國九十年八月十七日，經本院以九十年度訴字第
    四五四號判決判處有期徒刑五月，因未上訴而確定，嗣於九十一年十二月八日執
    行完畢出監。
二、甲○○因與追求對象乙○○聯絡未果，遂於九十三年一月十三日上午六時許，前
    往乙○○位於高雄市前鎮區○○○路二○六號『萬象之都大樓』住處樓下等候，
    至同日上午近七時許，適見丙○○駕駛車牌號碼Ｐ四─四一○○號自小客車搭載
    乙○○返回該處，乃心生不滿，旋基於傷害之概括犯意、強制之犯意，走向該車
    右前車門旁，開啟車門，先強拉坐於右前坐之乙○○下車，而使乙○○行無義務
    之事，丙○○見狀，雖曾下車詢問原委，但於林燕雲昀要求下，則駕車離開，丙○○駛離之際，甲○○復以右手揮擊乙○○左臉頰一下，乙○○則因暈眩而側倒
    於地，致受有左面頰挫傷之傷害；嗣丙○○自車輛後視鏡見到乙○○倒地，乃開
    車返回原處，當開啟車門，左腳踏出，隔者擋風玻璃以口頭制止甲○○行為時，
    甲○○承前傷害之概括犯意，即持攜帶之摺疊刀一把（形狀與管制刀械圖示不符
    ，非管制刀械），朝丙○○臉部刺去，丙○○旋以手阻擋，甲○○繼以拳頭毆打
    丙○○左眼一下，致丙○○受有左眼瞼撕裂傷一點五公分、右手掌切割傷一公分
    之傷害。之後，因乙○○上前阻止甲○○，丙○○則乘隙駕車離開現場，並報警
    處理。
三、又丙○○離去現場後，甲○○即隨乙○○搭乘電梯，欲返回『萬象之都大樓』五
    樓之二住處，於同日上午七時四分，離開電梯進入屋內後不久，乙○○乘甲○○
    撥打電話之際，欲離開該處，甲○○另基於剝奪他人行動自由之犯意，除將乙○○拉回、且將門鎖上外，復承上開傷害犯意，以右拳揮擊乙○○右前額頭，阻止
    乙○○外出而剝奪行動自由，並致乙○○受有右前額挫傷之傷害。嗣甲○○復持
    續傷害乙○○，除致乙○○身體受有多處擦挫傷外，同日上午七時二十三分左右
    ，當丙○○會同員警前往乙○○前開住處門口時，甲○○明知警員叫門，竟不開
    門，反拉住乙○○，以手嗚住乙○○嘴巴，禁止其出聲、開門，至甲○○同意開
    門，於同日上午七時五十八分，許丙○○與警員搭乘電梯下樓止，甲○○持續剝
    奪乙○○行動自由約達五十四分之久。
四、按經丙○○、乙○○訴由高雄市政府警察局前鎮分局報告臺灣高雄地方法院檢察
    署間察官偵查起訴。
    理  由
一、訊據被告甲○○僅坦承有拉告訴人乙○○下車，毆打告訴人丙○○及以手揮擊告
    訴人乙○○左臉頰一下之事實，餘皆否認犯罪，辯稱略以：當時以為告訴人丙○○要撞伊，就很生氣，且二人互推，因認為告訴人丙○○走回車上拿東西，就先
    發制人毆打告訴人丙○○，但其並未持摺疊刀傷人，該刀亦非伊所有，因當時所
    戴戒指不見，該傷痕可能係戒指所致；另與告訴人乙○○上樓後，告訴人乙○○
    表示要下樓與告訴人丙○○說清楚，因伊怕被打，故不願開門；之後，警察、消
    防人員至屋外時，伊以為是告訴人丙○○的人，亦不敢開門；後來隔著玻璃門，
    雖見到警察，但告訴人乙○○之客廳桌上有Ｋ他命，故伊不敢開門等語。經查：
  (一)被告於九十三年一月十三日上午六時許，前往告訴人乙○○位於高雄市前鎮區○○○路二○六號『萬象之都大樓』住處樓下等候，至同日上午近七時許，適見告
    訴人丙○○駕駛車牌號碼Ｐ四─四一○○號自小客車搭載告訴人乙○○返回該處
    ，乃走向該車右前車門旁，開啟車門，強拉坐於右前坐之告訴人乙○○下車，當
    丙○○駛離之際，被告復以右手揮擊告訴人乙○○左臉頰一下，告訴人乙○○則
    因暈眩而側倒於地，致受有左面頰挫傷之傷害；嗣告訴人丙○○開車返回原處，
    被告又毆打告訴人告訴人丙○○，致告訴人丙○○受有左眼瞼撕裂傷一點五公分
    、右手掌切割傷一公分之傷害等情，業據被告自白在卷（詳本院卷第四十五頁至
    第四十六頁、本院卷第四十八頁倒數第四行之不爭執事項；警訊卷第二頁至第三
    頁），核與告訴人乙○○、丙○○指訴、證述之情節相符（詳警訊卷第四頁至第
    六頁、九十三年度偵字第一五三九號卷第十六頁至第十七頁、本院卷第四十八頁
 第二行以下），復有阮綜合醫院九十三年一月十三日驗傷診斷書、告訴人丙○○
    受傷照片附可參（詳警訊卷第十二頁至第十三頁、九十三年度偵字第一五三九號
    卷第三十四頁至三十五頁）。是被告使告訴人乙○○行無義務之事、傷害告訴人
    乙○○及丙○○等事實，均堪以認定。【告訴人乙○○、丙○○警訊筆錄及診斷
    證明書部分，被告均不爭執其證據能力。詳本院卷第二一五頁倒數第六行以下】
  (二)又告訴人丙○○開車返回原處後，當開啟車門，左腳踏出，隔者擋風玻璃以口頭
    制止被告行為時，被告即持攜帶之摺疊刀一把朝告訴人丙○○臉部刺去，告訴人
    丙○○旋以手阻擋，被告繼以拳頭毆打告訴人丙○○左眼一下；且被告隨告訴人
    乙○○進入『萬象之都大樓』五樓之二住處後，告訴人乙○○乘被告撥打電話之
    際，欲離開該處，被告除將告訴人乙○○拉回、且將門鎖上外，復以右拳揮擊乙○○右前額頭，阻止告訴人乙○○外出，並致告訴人乙○○受有右前額挫傷之傷
    害；嗣被告復持續傷害告訴人乙○○，除致告訴人乙○○身體受有多處擦挫傷外
    ，當告訴人丙○○會同員警前往告訴人乙○○前開住處門口時，被告明知警員叫
    門，竟不開門，反拉住告訴人乙○○，以手嗚住告訴人乙○○嘴巴，禁止其出聲
    、開門等情。業據告訴人乙○○、丙○○指訴、證述甚詳（詳警訊卷第四頁至第
    六頁、九十三年度偵字第一五三九號卷第十六頁至第十七頁、本院卷第四十八頁
    第二行以下），復有阮綜合醫院九十三年一月十六日診斷證明書書附卷可參（詳
    發查卷第六頁）。本院審酌：
  關於告訴人丙○○駕車返回現場後，在何情況下，如何遭被告持摺疊刀毆打之事
    實，告訴人丙○○、乙○○所述互核一致（詳警訊卷第四頁背面第五行至第七行
    、第六頁背面第五行至第六行；九十三年度偵字第一五三九號卷第十六頁第七行
    至第八行、第十七頁第一行至第三行；本院卷第四十八頁第三行以下）。且因男
    性戒指表面通常係屬平面式，縱非平面式，亦不甚突出，如手戴戒指供擊他人，
    在受力、接觸面積不小下，傷口範圍應較大，不會呈現小型切割傷；反之，摺疊
    刀刀口成銳角狀，因受力、接觸面積甚小，所呈現之傷口則會較小、且有深度，
    然觀之前開阮綜合醫院九十三年一月十三日驗傷診斷書、告訴人丙○○受傷照片
    所示傷痕，告訴人丙○○阻擋被告攻擊後，手掌所留下之傷痕不僅係切割傷，且
    範圍甚小，就傷口型態而言，告訴人丙○○所受傷害，應係摺疊刀所致。再者，
    扣案摺疊刀如係置於告訴人乙○○住處，為告訴人乙○○所有，被告平日在該處
    出入，曾把玩及拿來切水果之用，未曾持之害人（詳警訊卷第三頁倒數第四行）
    ，則該刀係供平常使用，應置於該住處明顯之位置，被告方得於拜訪告訴乙○○
    之際，隨手取得該刀把玩、切手果，然扣案摺疊刀係在告訴人乙○○住處房間之
    衣儲內被警查獲，有該照片附警訊卷可參（詳警訊卷第十五頁下方相片），置放
    係置極為隱密，顯非被告可隨手取得之物，亦徵被告係攜帶該刀傷害告訴人丙○○後，利用隨告訴人乙○○進入房間之際，將刀藏放在衣櫥內甚明。
  關於在屋內剝奪告訴人乙○○行動自由、傷害告訴人乙○○部分：
    證人即前往現場處理警員田英文於偵查中證陳略以：當天接獲通報有人持刀強押
    一名女子，到現場時未見到該嫌疑人及女子，只見一名臉上有刀傷之男子在大樓
    外等候，嗣就與管理員一起上樓，上樓後就敲門，但無人回應，此時警員陳豐榮
    與另一組人員亦到達，因無人回應，就請消防人員把門撬開，門第一道是玻璃門
    ，第二道係鐵門，過程中，被告曾開啟第二道鐵門，當時伊表明是警察，且穿制
    服，但被告拒不開門，故請消防門破門而入，進去後，發現那名女子在其右手角
    落處縮者，看起來曾被打過，有驚嚇之表情等語（詳九十三年度偵字第一五三九
    號卷第四十三頁至第四十四頁）。又證人即警員陳豐榮亦於本院證陳：接獲無線
    電通知後才至現場，到達時，大門深鎖，當時按門鈴、敲門均無回應，因民眾報
    案表示有人持刀強押一名女子，故通知消防隊破門而入，過程約半小時，被告原
    無回應，破第一道門時，被告才開第二道門，伊表示警察，但被告又將門關上，
    進入後，被害女子在廁所內哭等語（詳九十三年度偵字第一五三九號卷第四十五
    頁至第四十六頁）。綜上證詞以觀，被告於警員表明身分後，且於開啟第二道鐵
    門後，經由人員穿著警察制服，亦知來者為警察，並非告訴人丙○○及其友人，
    在害怕遭告訴人丙○○報復之心情，已因警員到達而獲得紓緩之情形下，竟仍不
    配合開門，讓警員進入屋內瞭解狀況，足見被告於警員到達前、後，確有剝奪告
    訴人乙○○之行為，否則被告與告訴人乙○○一同進入屋內後，如均和平相處，
    被告豈會懼怕開啟大門，阻止警員進入處理；而告訴乙○○如未遭剝奪行動自由
    ，其身為該住處主人，又豈會任由被告緊閉大門。基於上開事實，並參以警員進
    入屋內後，告訴人確有受驚嚇之表情、哭泣之行為，且縮在角落，可證告訴人乙○○應遭受被告非法剝奪行動自由；又警員進入屋內後，除摺疊刀外，並無任何
    第三級毒品Ｋ他命扣案之情形，有扣押筆錄、扣押物品目錄、扣押物品收據附警
    訊卷可參（第九頁至第十一頁。被告均不爭執該證據之證據能力，詳本院卷第二
    一五頁倒數第六行以下），亦徵被告所辯因害怕告訴人乙○○被查獲持有Ｋ他命
    ，而拒絕開門等情，應與事實不符。
  此外，被告與告訴人乙○○係於九十三年一月十三日上午七時四分零七秒，離開
    電梯進入告訴乙○○住處內，於同日上午七時二十三分二十四秒左右，告訴人丙○○會同員警離開電梯前往告訴人乙○○住處門口，嗣於同日上午七時五十八分
    十一秒，告訴人丙○○與警員搭乘電梯下樓等情，業經本院勘驗案發當日『萬象
    之都大樓』電梯錄影帶屬實，有勘驗筆錄附卷可參（詳本院卷第八十四頁至第八
    十五頁）。準此而論，因搭電梯上樓後，電梯出口與告訴人乙○○住處甚近，故
    離開電梯與進入屋內之時間，差距甚微，約在同一分鐘內，因此，本院認定剝奪
    行動自由之始點應在九十三年一月十三日上午七時四分許（即被告離開電梯欲進
    入屋內時）；至於剝奪行動自由之終點應在警察進入房間之際，然因該時間點無
    法確定，惟被告被查獲後，告訴人丙○○等人係於同日上午七時五十八分許先搭
    電梯下樓，再依序為告訴人乙○○、被告（詳前勘驗筆錄），則非法剝奪行動自
    由至遲應於告訴人丙○○下樓時終止（即同日上午七時五十八分），前後約五十
    四分鐘。
  綜上所述，告訴人乙○○、丙○○此部分之指訴、證述，應可採信；至被告所辯
    ，則與事實不符。
  (三)從而，本件事證明確，被告犯行，均堪以認定。
二、核被告所為係犯刑法第三百零二條第一項剝奪他人行動自由罪、第二百七十七條
    第一項傷害罪、第三百零四條第一項前段強制罪【強制罪部分，因起訴書犯罪事
    實部分，已載明被告將告訴人乙○○拉下車之事實（第五行），是此部分應已發
    生起訴之效力，且檢察官已當庭補充該起訴法條（詳本院卷第二二一頁倒數第四
    行以下）】。被告連續傷害告訴人乙○○、丙○○部分，時間緊接，手段相同，
    所犯又屬構成要件相同之罪名，顯係基於概括之犯意反覆為之，應依連續犯之規
    定論以一罪，並依法加重其刑。另被告所犯連續傷害罪與強制罪部分，有方法結
    果之牽連犯關係，應從一重之連續傷害罪論處。再者，被告所犯連續傷害罪、剝
    奪他人行動自由罪間，犯意各別，行為互殊，應分論併罰之【刑法第三百零二條
    第一項之剝奪人之行動自由罪及第三百零四條第一項之強制罪，其所保護之法益
    ，均為被害人之自由，惟第三百零二條第一項之法定刑，既較第三百零四條第一
    項為重，故行為人以強暴脅迫使人行無義務之事，或妨害人行使權利之目的，其
    方法已達於剝奪人之行動自由之程度時，其以強暴脅迫使人行無義務之事或妨害
    人行使權利之行為已為剝奪人行動自由之行為所吸收，祇成立剝奪人行動自由罪
    ，因被告於告訴人乙○○住處內之行為，已達剝奪告訴人乙○○行動自由之程度
    ，不再論以強制罪】。又被告前因偽造文書案件，於九十年八月十七日，經本院
    以九十年度訴字第四五四號判決判處有期徒刑五月，因未上訴而確定，嗣於九十
    一年十二月八日執行完畢出監等情，有臺灣高等法院被告全國前案紀錄表、臺灣
    高雄地方法院檢察署刑案資料查註紀錄表附卷可參，其受有期徒刑執行完畢後，
    五年內再犯本件有期徒刑以上之罪，均為累犯，應依刑法第四十七條之規定，各
    加重其刑，連續傷害罪部分，並依法遞加之。爰審酌被告正值壯年，遇情感之事
    ，不思以理性解決，竟動用己力傷害告訴人乙○○、丙○○，且剝奪告訴人乙○○行動自由，惡害非輕，而犯後猶不知警惕，諸多隱瞞，難有悔誤之心，並參以
    被告之智識程度、犯罪動機、犯罪手段等一切情狀，分別量處如主文所示之刑，
    並定應執行刑。至扣案摺疊刀一把，固為供犯罪所用之物，且係被告攜帶之物，
    但因被告否認該物為其所有，而持有並非等同於所有，由於並無積極證據證明該
    刀為被告所有，爰不宣告沒收之，附此敘明。
據上論斷，應依刑事訴訟法第二百九十九條第一項前段，刑法第五十六條、第二百七
十七條第一項、第三百零二第一項、第三百零四條第一項前段、第五十五條、第四十
七條、第五十一條第五款，罰金罰鍰提高標準條例第一條前段，判決如主文。
中      華      民      國      九十三      年    十一    月    三十    日
                                  臺灣高雄地方法院刑事第一庭
                                      審判長法  官  裕斗
                                            法  官  曾鴻文
                                            法  官  方百正
右正本證明與原本無異。
如不服本判決，應於判決送達後十日內，向本院提出上訴狀。
                                            書記官  郭素蓉
中    華    民    國      九十三      年      十二      月      一      日
附錄本判決論罪科刑所依據之法條
刑法第二百七十七條
  傷害人之身體或健康者，處三年以下有期徒刑、拘役或一千元以下罰金。
  犯前項之罪因而致人於死者，處無期徒刑或七年以上有期徒刑；致重傷者，處三年
  以上十年以下有期徒刑。
刑法第三百零二條：
  私行拘禁或以其他非法方法，剝奪人之行動自由者，處五年以下有期徒刑、拘役或
  三百元以下罰金。
  因而致人於死者，處無期徒刑或七年以上有期徒刑，致重傷者，處三年以上十年以
  下有期徒刑。
  第一項之未遂犯罰之。
刑法第三百零四條
  以強暴、脅迫使人行無義務之事或妨害人行使權利者，處三年以下有期徒刑、拘役
  或三百元以下罰金。
  前項之未遂犯罰之。
